【裁判字號】    89,上訴,1294
【裁判日期】    890720
【裁判案由】    違反槍彈藥刀械管制條例等
【裁判全文】
臺灣高等法院高雄分院刑事判決                  八十九年度上訴字第一二九四號
    上訴人即被告  乙○○
    指定辯護人    本院公設辯護人  孫妙岑
右上訴人因違反槍砲彈藥刀械管制條例案件，不服臺灣高雄地方法院八十九年度訴字
第一二七七號中華民國八十九年七月二十日第一審判決（起訴案號：臺灣高雄地方法
院檢察署八十九年度偵字第一０九三二號），提起上訴，本院判決如左：
    主  文
原判決撤銷。
乙○○未經許可，持有手槍，處有期徒刑柒年拾月，併科罰金新臺幣壹拾伍萬元，罰
金如易服勞役以銀元佰元即新台幣玖佰元折算壹日，扣案之以色列ＩＭＩ廠製九四
一ＦＢＬ型、口徑九ＭＭ之半自動制式手槍壹支（槍枝管制編號：00000000
00號），及口徑九ＭＭ之半自動手槍用子彈陸顆均沒收。又以加害生命之事，恐嚇
他人致生危害於安全，處有期徒刑月，應執行有期徒刑捌年，併科罰金新臺幣拾伍
萬元，罰金如易服勞役以銀元佰元即新台幣玖佰元折算壹日，扣案之以色列ＩＭＩ
廠製九四一ＦＢＬ型、口徑九ＭＭ之半自動制式手槍壹支（槍枝管制編號：0000
000000號），及口徑九ＭＭ之半自動手槍用子彈陸顆均沒收。
    事  實
一、乙○○前於民國七十二年一月六日，因殺人未遂罪，經判處有期徒刑三年八月確
    定；又因脫逃罪，於七十三年三月四日，經判處有期徒刑一年確定。並就上開殺
    人未遂罪與脫逃罪，於七十三年五月十七日，經裁定合併定應執行有期徒刑四年
    五月確定，嗣再經依法減為有期徒刑二年三月確定，而於七十七年四月二十二日
    執行完畢出獄。又因違反麻醉藥品管理條例案件，於八十二年四月三十日，經判
    處有期徒刑五月確定；暨因詐欺罪，經判處有期徒刑一年二月確定；暨因違反肅
    清煙毒條例（施用毒品）案件，於八十二年二月十九日，經判處有期徒刑三年八
    月，褫奪公權三年確定；嗣經就上開違反麻醉藥品管理條例案件、詐欺罪、及違
    反肅清煙毒條例（施用毒品）案件，經裁定合併定應執行有期徒刑五年，褫奪公
    權三年確定，於八十三年十二月二十二日假釋出獄（縮刑期滿日為八十六年十月
    三日）。惟於八十四年十月二十六日，另因偽造印文罪，經判處有期徒刑四月確
    定；暨於八十四年四月十一月二十日，因違反麻醉藥品管理條例案件、肅清煙毒
    條例（施用毒品）案件，經各判處有期徒刑四月、三年六月，並定應執行有期徒
    刑三年八月。嗣再就違反麻醉藥品管理條例案件、肅清煙毒條例（施用毒品）、
    偽造印文罪，經裁定合併定應執行有期徒刑三年十月確定（執行書所載執行完畢
    日期為八十八年六月三日），另經裁定撤銷假釋（執行書所載，係自八十八年六
    月四日接續執行，執行完畢日期為九十一年三月十八日）入監執行，而於八十八
    年九月十四日再次假釋出獄，現仍在假釋期間。
二、乙○○前於八十三年十二月底至八十四年一月初間之某日，在高雄市○○○路與
    鼎中街口，向年籍不詳、綽號「白豬」之成年男子，同時購買機械性能良好、具
    有殺傷力之「以色列ＩＭＩ廠製九四一ＦＢＬ型、口徑九ＭＭ之半自動制式手槍
    」一支（槍枝管制編號：0000000000號），及口徑九ＭＭ之半自動手
    槍用子彈十顆，之後旋將上開手槍及子彈藏放在高雄市三民區灣華里愛國五八巷
    三六號之住處，而未經許可持有上開手槍及子彈。嗣於八十九年五月十三日上午
    約六、七時許，乙○○於上址二樓，聽見年籍不詳、綽號「宗裕」之成年男子在
    樓下大聲叫嚷，遂打開窗戶要求「宗裕」勿再喊叫，惟「宗裕」即出言：那你要
    怎麼樣等語後，旋即離開並趕至臨近「大順路與莊敬路口」之黃昏市場，在綽號
    「鳳梨」（本名林正義）之男子所擺設之水果攤上拿取水果刀一把後，欲折回乙
    ○○住處。乙○○因見「宗裕」拿取刀械折回，恐「宗裕」對其不利，竟另行基
    於恐嚇之意思，取出上開手槍及子彈後下樓。而「宗裕」在乙○○住處附近之「
    鳳梨」攤位前經其友人張文泉拉住，乙○○即在距「宗裕」與張文泉站立處約十
    公尺之地方停步（即「宗裕」係在乙○○之正前方），以右手持上開槍、彈，高
    舉過肩（若以肩線為水平線，則約係向上四十五度角），朝其右前方（即「宗裕
    」之左上方）擊發一槍，因而擊中高雄市○○路一九六號二樓甲○○住處之玻璃
    （毀損部分未據告訴及起訴）後，而以加害生命之恐嚇「宗裕」之人，致其心生
    畏怖，嗣因張文泉在場極力勸阻，乙○○乃持前開槍、彈離去，並將上開手槍及
    剩餘之九顆子彈攜至不知情之女友鍾梅芳位於高雄市○○路一○○巷四十九號住
    處內藏放。同（十三）日晚上十一時三十分許，乙○○經警於高雄市○○區○○
    路五十八巷口查獲，並帶同陳正國於上開鍾梅芳住處查扣前揭手槍一把及子彈九
    顆（嗣經送驗而實際試射三顆，僅餘六顆）。
三、案經高雄市政府警察局苓雅分局報告臺灣高雄地方法院檢察署檢察官偵查起訴。
    理  由
一、右揭事實，業據被告乙○○於警訊、偵查中、原審法院及本院審理中坦承不諱（
    見警卷、偵查卷八十九年五月十四日訊問筆錄、原審卷第四一頁、第五十頁、本
    院第三一至三二頁、八十九年十一月七日審理筆錄），並經證人張文泉於警訊、
    原審法院審理中（見原審卷第四十頁）及證人甲○○於警訊中證述在卷。此外，
    並有槍枝一把及子彈九發扣案可佐，又扣案之槍、彈，經送請內政部警政署刑事
    警察局檢驗結果，槍枝為「以色列ＩＭＩ廠製九四一ＦＢＬ型、口徑九ＭＭ之半
    自動制式手槍（槍枝管制編號：0000000000號）」，機械性能良好而
    具有殺傷力；子彈為口徑九ＭＭ之半自動手槍用子彈，亦具殺傷力，有該局八十
    九年五月二十二日刑鑑字第六二五二○號鑑驗通知書一紙可參（見偵卷第二十頁
    ）。綜上所述，罪證明確，被告犯行洵堪認定。
二、核被告乙○○未經許可，持有前開手槍及子彈行為，係犯槍砲彈藥刀械管制條例
    第七條第四項之未經許可持有手槍罪、同條例第十二條第四項之未經許可持有子
    彈罪。被告長期持有手槍及子彈，均屬行為繼續。又被告同時持有前開手槍及子
    彈，係一行為觸犯上開二罪名，屬想像競合犯，應依刑法第五十五條規定，從一
    重論以槍砲彈藥刀械管制條例第七條第四項之未經許可持有手槍罪。至其恐嚇「
    宗裕」之行為，係犯刑法第三百零五條之恐嚇罪，此部分公訴意旨認係犯殺人罪
    嫌，尚有未洽，惟其起訴之基本社會事實同一，本院自得併予審理，並予變更起
    訴法條（公訴人就此部分雖以殺人未遂罪嫌提起公訴，惟本院審酌(一)、行為人對
    於構成犯罪之事實，預見其發生而其發生並不違背其本意者，以故意論，刑法第
    十三條第二項定有明文，亦即學說所通稱之間接故意。然以殺人罪之間接故意而
    論，行為人須「預見死亡結果之發生」，且「若發生死亡結果亦不違背行為人之
    本意」，方足認行為人具殺人之間接故意。(二)、本案被告開槍射擊時，「宗裕」
    係站在乙○○之「正前方」僅約十公尺，其距離並非甚遠，且「宗裕」當時已遭
    張文泉拉住，設若被告有意槍殺或槍傷「宗裕」之故意，並有十顆子彈，應極為
    容易得手，且無失手之可能。然被告卻係將手槍高舉過肩（若以肩線為水平線，
    則約係向上四十五度角），朝其右前方（即「宗裕」之左上方）擊發一槍（參原
    審法院第四十頁反面），顯見被告開槍時係刻意未將槍瞄準「宗裕」。故被告不
    僅無「宗裕」發生死亡結果之預見，更無意致乙○○於死，甚至此開槍行為亦非
    著手殺人之行為，應至為明顯，否則，依當時被告與「宗裕」之距離及「宗裕」
    當時又係遭張文泉拉住，被告儘可以槍枝直接朝「宗裕」射擊，何須將槍枝朝「
    宗裕」左上方射擊﹖(三)、又被告開槍雖擊破甲○○住處之玻璃，然該處係客廳，
    距被告開槍處不僅間隔著馬路，且有相當之距離（參原審卷第五八至六十頁所附
    之照片），被告開槍時並無人在該客廳內（參甲○○之警訊筆錄），衡諸上情，
    被告並無「見遭槍擊處有人，而仍執意開槍」之情形存在，故難據此認定有殺人
    之故意存在。惟本件被告係因見「宗裕」持刀折返，恐受不利，而持槍射擊，雖
    有警告之意，但同時亦有含有恐嚇之意思，即「宗裕」若不停止持刀前進行為，
    將受槍擊之危害，此由證人張文泉於警訊中所陳述之被告開槍後，又向前靠近「
    宗裕」之人，並與「宗裕」發生口角，幸經張文泉在場極力勸阻，被告與「宗裕
    」始各自離去情節，可證被告之開槍目的並非僅在於單純之警告而已，而係具有
    恐嚇作用在內）。被告所犯上開二罪，罪名歧異，犯意各別，應予分論併罰。公
    訴意旨認上開二罪，係有方法與結果之牽連關係，尚有未洽。
三、原審予以論罪科刑，固非無見，惟被告就持槍枝朝「宗裕」射擊部分，雖不成立
    殺人未遂罪名，但仍成立恐嚇罪名，原判決認不成立恐嚇罪名，尚有未洽；被告
    上訴意旨認其持有槍枝子彈之行為，因係在八十三年間，即行開始，雖於八十九
    年間始被查獲，但因其後之持有行為，係狀態之繼續，故應適用當八十三年間之
    槍砲彈藥刀械管制條例云云，惟持有槍彈行為，係行為之繼續，而非狀態之繼續
    ，業如前述，被告持有槍枝之行為，又繼續至八十九年五月間始被查獲，自應適
    用修正後之槍砲彈藥刀械管制條例，而不生新舊法之比較問題。另被告於上訴理
    由雖陳明僅對於違反槍砲彈藥刀械管制條例部分提起上訴，惟本件公訴人於起訴
    書已敘明被告所犯違反槍砲彈藥刀械管制條例及殺人未遂（即本院認定為恐嚇部
    分）二罪，係有方法與結果之牽連關係，且原判決亦以此為由，於判決理由敘明
    就公訴人起訴之殺人未遂部分不另為無罪之諭知，因此其間並無可分之關係存在
    ，不生一部上訴之問題，本院仍得就其恐嚇罪名部分予以審理。是本件被告上訴
    意旨雖無理由，惟原判決既有可議之處，應由本院予以撤銷改判。爰審酌被告有
    如事實欄所示前科，有臺灣高等法院被告全國前案紀錄表可參，雖非窮凶極惡之
    人，但品性實屬不佳；且自購得手槍、子彈後，長期持有，期間雖數度進出監獄
    並獲假釋，卻仍不願將槍彈向警報繳或毀壞後丟棄，其對社會秩序之危害性，比
    因偶然或短期持有槍彈之情形為大，及其持槍恐嚇「宗裕」行為，對於「宗裕」
    所生之危害，及其犯後坦承犯行等一切情狀，分別量處如主文第二項所示之刑，
    並定其應執行刑，及就所宣告之罰金刑諭知易服勞役之折算標準。扣案如附表所
    示之手槍一把、子彈六顆，均係違禁物，應依刑法第三十八條第一項第一款之規
    定併宣告沒收。又案發時所射擊之一顆子彈及鑑驗時擊發之三顆子彈，原係違禁
    物，但既已擊發，性質上已非違禁物，故不諭知沒收。
四、又槍砲彈藥刀械管制條例於八十六年十一月二十四日修正後，於槍砲彈藥刀械管
    制條例第十九條第一項固增訂：「犯第七條、第八條、第十條、第十一條、第十
    二條第一項至第三項、第十三條第一項至第三項之罪，經判處有期徒.... 刑者
    ，應於刑之執行完畢或赦免後，令入勞動場所，強制工作，其期間為三年」之規
    定。然按之司法院大法官釋字第四七一號解釋文末段稱：「犯該條例（槍砲彈藥
    刀械管制條例）第十九條第一項所列舉之罪，依個案情節符合比例原則部分，固
    應適用該條例宣告保安處分；至不符合部分而應宣告保安處分者，則仍由法院斟
    酌刑法第九十條第一項規定之要件，依職權為之，於此，自無刑法第二條第二項
    之適用，亦即仍有從新從輕原則之適用」之意旨。本件被告既僅持有手槍一把，
    子彈十顆，數量並非極鉅；且長期持有並無以之犯罪之情形存在，僅係「宗裕」
    已持刀之情形下，被告才開槍恐嚇，其行為當非極嚴重、危險，按諸憲法第二十
    三條所定之比例原則，本案被告上揭犯罪不適用該條項強制工作之規定，合此敘
    明。
據上論結，應依刑事訴訟法第三百六十九條第一項前段、第三百六十四條、第二百九
十九條第一項前段、第三百條、槍砲彈藥刀械管制條例第七條第四項、第十二條第四
項，刑法第十一條前段、第三百零五條、第五十五條、第五十一條第五款、第三十八
條第一項第一款、第四十二條第二項，現行法規所定貨幣單位折算新台幣條例第二條
，罰金罰鍰提高標準條例第一條前段、第二條，判決如主文。
本案經檢察官陳新慶到庭執行職務。
中    華    民    國        八十九      年     十一     月    二十一    日
                              臺灣高等法院高雄分院刑事第七庭
                                  審判長法官  王光照
                                        法官  黃壽燕
                                        法官  黃仁松
右正本證明與原本無異。
恐嚇部分被告不得上訴。
檢察官如不服本判決，應於判決送達後十日內向本院提出上訴狀，其未述理由者並
應於提出上訴狀後十日內向本院補提理由書（應附繕本)。
其餘部分如不服本判決，應於判決送達後十日內向本院提出上訴狀，其未述理由者
並應於提出上訴狀後十日內向本院補提理由書（應附繕本)。
                                      書記官  郭蘭蕙
中    華    民    國        八十九      年     十一     月    二十三    日
附錄：本判決論罪科刑法條：
槍砲彈藥刀械管制條例第七條第四項：
未經許可，持有、寄藏或意圖販賣而陳列第一項所列槍砲、彈藥者，處五年以上有期
徒刑，併科新台幣一千萬元以下罰金。
槍砲彈藥刀械管制條例第十二條第四項：
未經許可，持有、寄藏或意圖販賣而陳列子彈者，處五年以下有期徒刑，併科新台幣
三百萬元以下罰金。
中華民國刑法第三百零五條
以加害生命、身體、自由、名譽、財產之事，恐嚇他人致生危害於安全者，處二年以
下有期徒刑、拘役或三百元以下罰金。
                                                                      Ｈ


司法院資訊處製作；財團法人民間司法改革基金會備份。
